【裁判字號】    88,自,475
【裁判日期】    890211
【裁判案由】    侵占
【裁判全文】
臺灣板橋地方法院刑事判決              八十八年度自字第四七五號
    自  訴  人  甲○○
    被      告  乙○○
右列被告因侵占案件，經自訴人提起自訴，本院判決如左：
    主  文
乙○○無罪。
    理  由
一、自訴意旨略謂：被告乙○○於民國八十八年三月十日，至台北縣三重市○○街一
    六號之一向自訴人承租車號Ｇ３－八一三號營小客車一輛，約定租金每月新台幣
    （下同）一萬六千元，租賃期間自八十八年三月十日起至同年十月十五日止。至
    被告因違反租賃契約，經自訴人通知被告返還上開車輛，被告拒不返還，顯有侵
    占意圖，因認被告涉有刑法第三百三十五條第一項之侵占罪嫌。
二、按犯罪事實應依證據認定之，無證據不得推定其犯罪事實，刑事訴訟法第一百五
    十四條定有明文。次按刑法上之侵占罪，須持有人變易其原來之持有意思而為不
    法所有之意思，始能成立。行為人擅自處分自己持有之他人所有物者，固得認為
    其已表現不法所有之意圖，否則，亦須有其他積極證據足認行為人主觀上有易持
    有為所有之意思，始足當之。如僅將持有物延不交還或有其他原因致一時未能交
    還，既缺乏主觀要件，自難以該罪相繩，最高法院著有六十八年臺上字第三一四
    六號判例可資參照。經核自訴人認被告涉有前揭侵占犯行，係以租賃契約書為其
    主要論據。
三、訊據被告乙○○對於右揭時地向自訴人租車及未返還車輛等情，固坦承不諱，惟
    堅決否認涉有侵占犯行，辯稱：伊因生病而擔誤了自訴人驗車時間，自訴人說逾
    期驗車要由伊繳納罰金，伊亦同意並繳納該罰金，並無侵占該車之意等語。經查
    ，自訴人於本院審理中對右揭被告所辯並不爭執，且供稱：被告租金繳到八十八
    年十月十日，伊告之被告到期要將車子牽回來，被告沒將車子牽回來，結果驗車
    逾期，被告一直到十一月十日才將車子牽回來，伊送去驗車，驗完車後又將車子
    交給被告開走（見八十八年十二月二十一日訊問筆錄）。則被告既然已繳納租金
    至八十八年十月十日，並未延欠租金，謂被告有侵占該車之意，已屬牽強。況被
    告僅係因未依自訴人之通知於約定時日將車交還，且嗣亦交還並負擔逾期送驗費
    用，足見被告並無侵占意圖。參以雙方業已達成和解，此有和解書一件在卷足憑
    。被告辯稱非侵占等語，應可採信。揆諸前揭說明，本件應純屬民事上債務不履
    行之糾紛，與侵占犯行無涉。依上所述，自訴人所舉證據不足以證明被告犯行。
    此外，又查無其他積極證據足證被告確有侵占情事，不能證明被告犯罪，依法應
    諭知無罪之判決。
據上論結，應依刑事訴訟法第三百四十三條、第三百零一條第一項，判決如主文。
中    華    民    國      八十九      年      二      月        十一    日
                                      臺灣板橋地方法院刑事第四庭
                                          法  官    李君豪
右正本證明與原本無異。
如不服本判決，應於判決送達後十日內向本院提出上訴狀 。
                                          書記官    黃大千
中    華    民    國      八十九      年      二      月        十五    日


司法院資訊處製作；財團法人民間司法改革基金會備份。
